【裁判字號】    90,上易,174
【裁判日期】    900614
【裁判案由】    詐欺等
【裁判全文】
臺灣高等法院臺南分院刑事判決            九十年度上易字第一七四號  Ａ
      上  訴  人  臺灣臺南地方法院檢察署檢察官
      被      告  丙○○○
右上訴人因被告等詐欺等案件，不服臺灣臺南地方法院八十九年度易字第二一四七號
中華民國八十九年十一月六日第一審判決（起訴案號：臺灣臺南地方法院檢察署八十
九年度偵字第五一一八號），提起上訴，本院判決如左：
      主      文
原判決撤銷。
丙○○○、甲○○共同以詐術得財產上不法之利益，各處有期徒刑肆月，如易科罰金
，均以參佰元折算壹日。
      事      實
一、丙○○○及甲○○為夫妻，因甲○○將丙○○○名下之賓士牌車號ＶＪ─七二五
    八號自小客車於民國（下同）八十八年三月十五日向乙○○所經營之花旗當鋪典
    當新台幣（下同）五十萬元，質押該車及行車執照，並簽發五十萬元之本票，同
    時由甲○○擔任連帶保證人後，渠等二人為另行貸款，乃共同意圖為自己不法之
    利益，於同年四月一日，向花旗當鋪佯稱需用該車作禮車，先償還二十萬元，取
    回五十萬元本票後，繼續質押行車執照，並另簽發三十萬元本票作為擔保，使花
    旗當鋪暫交還該車予丙○○○使用，而將原來質押車輛之擔保改為只用行車執照
    、本票及連帶保證人之擔保。丙○○○取回該車後，即向台南監理站謊稱行車執
    照遺失，使台南監理站將此不實之事項記載於職務上所掌管之公文書，並據以補
    發行車執照予丙○○○，足以生損害於監理機關對汽車變動業務之管理及花旗當
    鋪，使花旗當鋪喪失質押原行車執照之擔保利益，進而使丙○○○免除行照擔保
    之負擔，並將車過戶予顏淑貞後，再過戶回丙○○○之夫甲○○，使甲○○取得
    向中國國際商業銀行辦理貸款之不法利益。嗣經花旗當鋪發現丙○○○未清償贖
    金贖回行照及本票，查詢上開車輛之車籍資料方發現上情。
二、案經花旗當鋪代表人乙○○訴由臺灣臺南地方法院檢察署檢察官偵查起訴。
      理      由
一、被告甲○○經合法傳喚，無正當理未到庭陳述，然其與被告丙○○○於原審及本
    院調查時固坦承有向告訴人典當汽車，其後償還二十萬元將車取回及向台南監理
    站申請補發行車執照，再過戶予甲○○向銀行辦理貸款等情，惟均矢口否認有詐
    欺得利犯行，辯稱：當初就講明要取回車子使用，願意用不押車較高的利率方式
    來付利息，行車執照是要辦貸款時去辦過戶而申請的，是當舖說找不到行車執照
    才去辦的云云。然查：
（一）汽車貸款必須使用行車執照以證明其權利，此乃公眾所週知之事。民間當鋪業
      者固有僅以行車執照質押免留車之方式變相營業，然本質上仍認行車執照為該
      車權利變動之依據，並非以行車執照質押即認未質押汽車。雖告訴人花旗當鋪
      負責承辦本件典當業務之員工丁○○亦證稱：「原先有抵押汽車利息是算一個
      月五分利，後來還了二十萬元，沒有抵押汽車利息是算八分，是押行車執照」
      等語，然由此僅可見行車執照、汽車一起質押及僅質押行車執照利息不同，並
      非即認典當人可任意處分其典當之汽車，合先敘明。
（二）被告將丙○○○名下之賓士牌車號ＶＪ─七二五八號自小客車於八十八年三月
      十五日向乙○○所經營之花旗當鋪典當五十萬元，質押該車及行車執照，並簽
      發五十萬元之本票，同時由甲○○擔任連帶保證人後，又於同年四月一日，先
      償還二十萬元，取回五十萬元本票及繼續質押行車執照，並另簽發三十萬元本
      票作為擔保後，取回該車，並隨即向台南監理站謊稱行照遺失，補發行車執照
      。之後被告即將車過戶予顏淑貞後，再過戶回被告甲○○名下，並向中國國際
      商業銀行另行辦理貸款等情，業據告訴人指證明確，且有告訴人提出之當單二
      件、丙○○○原行車執照及其夫甲○○之行車執照影本各一件、本票影本一件
      、汽車車籍資料二件、切結書一件，以及原審向監理站調取之ＶＪ─七二五八
      號自小客車歷次變動紀錄及文件附卷可稽。而被告再以該車向銀行借款，告訴
      人花旗當鋪勢必喪失汽車典當之物保，衡情告訴人應無明知其事卻仍同意其取
      回汽車之理？況若係花旗當鋪同意該車其再去抵押借款，則扣留行車執照又有
      何用？更何況若係告訴人花旗當鋪同意被告以該車再去抵押借款，則被告又何
      必煞費周章，先去謊報遺失，補發行車執照後，再將車過戶予顏淑貞，再過戶
      回丙○○○之夫甲○○？參以證人丁○○所證：「被告說親戚要用車子當禮車
      ，所以還了二十萬元當日把車借出去，說用完就要馬上還」等語，足見告訴人
      所指訴被告甲○○以親戚要用車子當禮車，把車借出去，說用完就要馬上還，
      而隱匿以該車再借款之事實，足以信取。
（三）又被告於取得行車執照之後即持向台南監理站謊稱行車執照遺失，申請補發行
      車執照予丙○○○之事實為被告甲○○、丙○○○所不爭，並有台南監理站異
      動登記之資料附卷足參。雖審核之文件及公文並無「遺失」等字樣，然有「補
      發」之記載，而行車執照遺失為本件補發之理由，台南監理站亦係因被告謊稱
      行車執照遺失，所以補發行車執照予被告，所以其公文所登載者應為不實，且
      其行為已足以生損害於監理機關對汽車變動業務之管理及花旗當鋪。
（四）綜上所述，足見被告丙○○○、甲○○確有以詐術得利及使公務員登載不實之
      情事，所辯無上開犯行云云，應係卸責之詞，殊不足採。是本件事證明確，被
      告丙○○○、甲○○之犯行均堪認定，自應依法論科。
二、核被告丙○○○、甲○○所為，係犯刑法第三百三十九條第二項之詐欺得利罪及
    第二百一十四條之使公務員登載不實之罪。被告二人間有犯意之聯絡，行為之分
    擔，均為共同正犯。被告所犯上開二罪有方法結果之牽連關係，為牽連犯，應從
    一重之詐欺得利罪處斷。至於被告所犯第二百一十四條之使公務員登載不實之罪
    雖公訴人認罪嫌不足而未據起訴，然與已科刑之詐欺得利罪部份有方法結果之牽
    連關係，為裁判上一罪，本院自得併予審究，不受公訴人認罪嫌不足之影響，附
    為記明。原審疏未詳細調查，並詳為勾稽全案證據調查所得及，即認被告丙○○○、甲○○被訴詐欺得利等罪尚屬不能證明，而為被告二人無罪之諭知，容有未
    洽。檢察官上訴意旨，指摘原判決採證不當，為有理由，自應由本院將原判決撤
    銷改判。爰審酌被告丙○○○、甲○○之品行、犯罪之動機、目的、手段、所生
    之危害及犯罪後之態度等一切情狀，分別量處如主文第二項所示之刑，又行為後
    法律有變更者，適用裁判時之法律，刑法第二條第一項前段定有明文。而九十年
    一月四日修正，同年月十日經總統公布施行之刑法第四十一條規定：「犯最重本
    刑為五年以下有期徒刑之罪，而受六月以下有期徒刑或拘役之宣告，因身體、教
    育、職業或家庭之關係或因其他正當事由，執行顯有困難者，得以一元以上三元
    以下折算一日，易科罰金。」，因而被告二人所處之刑均應併諭知易科罰金之折
    算標準，以資適法。
三、被告甲○○經合法傳喚，無正當理由不到庭，爰不待其陳述逕行判決。
據上論結，應依刑事訴訟法第三百六十九條第一項前段、第三百七十一條、第三百六
十四條、第二百九十九條第一項前段、第三百七十一條，刑法第二十八條、第二條第
一項前段、刑法第三百三十九條第二項、第二百十四條、第五十五條、修正後刑法第
四十一條第一項前段，罰金罰鍰提高標準條例第一條前段、第二條，判決如主文。
本案經檢察官羅清溪到庭執行職務。
中    華    民    國      九十      年      六      月        十四      日
                                  臺灣高等法院臺南分院刑事第四庭
                                      審判長法官  陳    義    仲
                                            法官  徐    財    福
                                            法官  蔡    崇    義
右正本證明與原本無異。
不得上訴。
                                      法院書記官  李    育    儒
中    華    民    國      九十      年      六      月        十五      日
附錄本案論罪科刑法條全文：
刑法第三百三十九條
意圖為自己或第三人不法之所有，以詐術使人將本人或第三人之物交付者，處五年以
下有期徒刑、拘役或科或併科一千元以下罰金。
以前項方法得財產上不法之利益或使第三人得之者，亦同。
前二項之未遂犯罰之。
刑法第二百一十四條
明知為不實之事項，而使公務員登載於職務上所掌之公文書，足以生損害於公眾或他
人者，處三年以下有期徒刑、拘役或五百元以下罰金。


司法院資訊處製作；財團法人民間司法改革基金會備份。
